【裁判字號】    96,易,1850
【裁判日期】    970708
【裁判案由】    恐嚇
【裁判全文】
臺灣士林地方法院刑事判決              96年度易字第1850號
公  訴  人  臺灣士林地方法院檢察署檢察官
被      告  丙○○
選任辯護人  黃文明律師
被      告  甲○○原名王英智.
上列被告因恐嚇案件，經檢察官提起公訴（96年度偵字第2977號
），因所犯最重本刑為三年以下有期徒刑之罪，本院判決如下：
    主  文
甲○○以加害生命、身體、自由及財產之事，恐嚇他人致生危害
於安全，處有期徒刑肆月，如易科罰金以新臺幣壹仟元折算壹日
，減為有期徒刑貳月，如易科罰金以新臺幣壹仟元折算壹日。
丙○○無罪。
    事  實
一、丙○○（所涉恐嚇罪嫌，詳如後述）因認乙○○積欠其款項
    迄未清償，遂委託一統徵信股份有限公司（以下簡稱一統公
    司）代向乙○○催討債務，於民國95年12月15日17時許，在
    乙○○所經營位於臺北市○○區○○路19之13號1 樓之欣泰
    安科技有限公司（以下簡稱欣泰安公司）內，適丙○○偕同
    一統公司人員甲○○（原名王英智）前往該處洽談債務事宜
    ，因乙○○表明僅願與丙○○一人商談並請甲○○先行離去
    ，詎甲○○竟心生不滿而萌犯意，以加害生命、身體、自由
    及財產之言詞，向乙○○與在場員工戊○○恫嚇稱：「如果
    你們不付錢，我會亂到你們無法工作！」、「如果你們不付
    錢的話，不要小看我，我什麼手段都使的出來。」等語，嗣
    經警據報前往處理，而將丙○○、甲○○、乙○○及戊○○
    等人帶回臺北市政府警察局南港分局南港派出所，詎甲○○
    仍承前犯意，在該派出所內，於乙○○及戊○○面前撥打電
    話，以加害自由及財產之言詞接續恫嚇稱：「要每天派一個
    沒有案底的人至欣泰安公司喝茶，每天陪乙○○、戊○○至
    派出所做筆錄」等語，致受話人乙○○及戊○○心生畏怖而
    生危害於安全。
二、案經乙○○及戊○○訴由臺北市政府警察局南港分局報請臺
    灣士林地方法院檢察署檢察官偵查起訴。
    理  由
壹、本件被告丙○○及甲○○所犯係最重本刑為三年以下有期徒
    刑之罪，是依刑事訴訟法第284 條之1 規定，應毋庸行合議
    審判，而被告甲○○對於本判決所引用之下列各項證據方法
    之證據能力，雖於本院審理時均表示無意見，且於法院調查
    證據時，知有刑事訴訟法第159 條第1 項不得為證據之情形
    ，亦未於言詞辯論終結前聲明異議，茲審酌該等言詞陳述及
    書面陳述作成時之情況，並無不宜作為證據之情事，依刑事
    訴訟法第159 條之5 之規定，自得作為證據；然被告以外之
    人於審判外之言詞或書面陳述，除有刑事訴訟法第159 條之
    1 至第159 條之4 所規定之情形外，不得作為證據；又被告
    以外之人於審判外之陳述，雖不符同法第159 條之1 至第
    159 條之4 之規定，而經當事人於審判程序同意作為證據，
    法院審酌該言詞陳述或書面陳述作成時之情況，認為適當者
    ，亦得為證據；又當事人、代理人或辯護人於法院調查證據
    時，知有第159 條第1 項不得為證據之情形，而未於言詞辯
    論終結前聲明異議者，視為有前項之同意，刑事訴訟法第15
    9 條第1 項、第159 條之1 、第159 條之2 、第159 條之3
    、第159 條之4 及第159 條之5 分別定有明文。查：(一)本判
    決所引用除告訴人乙○○及戊○○於警詢、偵查中所為之陳
    述及證人己○○於偵查中所為之陳述，業經選任辯護人於本
    院準備程序中否定其證據能力，其餘各該被告以外之人所為
    審判外之陳述以及其他書面陳述，雖屬傳聞證據，惟被告丙○○及其選任辯護人於本院準備程序及審判期日中均表示無
    意見而不予爭執，且迄至言詞辯論終結前亦未再聲明異議，
    本院審酌上開證據資料製作時之情況，尚無違法不當之瑕疵
    ，亦認為以之作為證據應屬適當，依刑事訴訟法第159 條之
    5 規定，認前揭證據資料均有證據能力；(二)告訴人乙○○、
    戊○○及證人己○○分別於警詢及檢察事務官調查中所為之
    陳述，均係被告以外之人於審判外之言詞或書面陳述，依刑
    事訴訴法第159 條第1 項之規定，除符合同法第159 條之1
    至第159 條之4 之規定外，原則上並無證據能力，而告訴人
    乙○○、戊○○及證人己○○於警詢及檢察事務官調查中所
    為之陳述，其中就證明犯罪事實存否之必要事項，核與本院
    審理中所為之證言大致相符，且依卷內現存事證，亦無從認
    定具有較可性之特別情況，自難認上開檢察事務官調查中之
    陳述有刑事訴訟法第159 條之1 至第159 條之4 所規定之情
    形，而應認均無證據能力，合先敘明。
貳、有罪部分：
  一、訊據被告甲○○固不否認於前揭時地因代被告丙○○催討
      債務而與告訴人乙○○及戊○○發生爭執之事實，然矢口
      否認有何公訴意旨所稱恐嚇犯行，辯稱：當日並未為上開
      內容之言詞云云。經查：前揭犯罪事實，業經告訴人乙○○及戊○○於本院審理中指證歷歷，復經證人己○○於本
      院審理中證述在卷，參以被告丙○○於96年3 月23日偵查
      中供稱當日前往派出所後確曾目睹被告甲○○使用行動電
      話通話等語，而證人丁○○及辛○○於本院審理中均證稱
      將被告甲○○帶回警局後並未限制其撥打電話等語，核與
      告訴人乙○○及戊○○於本院審理中所指訴之情節大致相
      符；又被告丙○○於本院審理中供稱被告甲○○與告訴人
      乙○○及戊○○發生爭執之際，告訴人乙○○確曾要求其
      阻止等語，而被告甲○○於本院審理中亦自承被告丙○○
      確曾於前開爭執之際要求其以較溫和的方式處理等語，徵
      諸被告甲○○於上開時地因催討債務而起爭執，嗣經警據
      報前往將之帶回警局處理乙節，業經證人即員警丁○○、
      辛○○及保全人員庚○○、壬○○於本院審理中證述在卷
      ，且有臺北市政府警察局南港分局96年12月10日北市警南
      分刑字第09631366700 號函所檢附之員警工作紀錄簿、捷
      正公寓大廈管理維護股份有限公司97年3 月28日捷正字第
      9703005 號函所檢附之警衛主任每日勤務日報表附卷可參
      ，則被告甲○○倘未為上開言詞，告訴人乙○○及戊○○
      自無報警處理之必要，足認上開告訴人乙○○及戊○○之
      指訴，應屬可採。是被告甲○○上開所辯，要屬事後卸責
      之詞，不足採信。本件事證明確，被告甲○○之上開犯行
      洵堪認定，應予依法論科。
  二、核被告甲○○上開之行為，係犯刑法第305 條之恐嚇危害
      安全罪。又其以一行為同時恐嚇告訴人乙○○及戊○○，
      係以一行為觸犯數同種罪名，為想像競合犯。爰審酌被告
      甲○○未曾受有期徒刑以上刑之宣告，此有臺灣高等法院
      被告前案紀錄表各一份在卷可參，其僅因債務事宜即以上
      開言詞恐嚇他人，其行為惡性難謂非鉅，復於犯後猶狡詞
      卸責，及其品行、犯罪動機、目的、手段、生活狀況、智
      識程度、犯罪所得之利益、犯罪所生之損害等一切情狀，
      量處如主文所示之刑，並諭知易科罰金之折算標準。又被
      告甲○○所為本件之恐嚇犯行，其犯罪時間係在96年4 月
      24日以前，且宣告刑未逾有期徒刑一年六月，應依中華民
      國96年罪犯減刑條例第2條 第1 項第3 款及第3 條第1 項
      第15款之規定，減其宣告刑二分之一，而諭知如主文所示
      之減得之刑。
、無罪部分：
  一、本件公訴意旨略以：被告丙○○因認告訴人乙○○積欠其
      債務不為清償，為催討債務，竟夥同討債人員被告甲○○
      （所涉恐嚇罪嫌，詳如前述）與真實姓名年籍不詳之成年
      男子2 名，共同基於恐嚇之犯意聯絡，於95年12月15日下
      午5 時許，前往告訴人乙○○所經營欣泰安公司之辦公室
      內，推由被告甲○○以加害生命、身體、自由、財產之事
      ，向告訴人乙○○與在場員工告訴人戊○○出言恐嚇稱：
      「如果你們不付錢，我會亂到你們無法工作！」、「如果
      你們不付錢的話，不要小看我，我什麼手段都使的出來。
      」，嗣經報警到場，經警請被告丙○○、甲○○及告訴人
      乙○○、戊○○等人至南港派出所處理，詎被告甲○○仍
      承前之犯意聯絡，刻意於告訴人乙○○、戊○○面前撥打
      電話，接續恫嚇稱：要每天派一個沒有案底的人至欣泰安
      公司喝茶，每天陪乙○○、戊○○至派出所做筆錄等語，
      使告訴人乙○○、戊○○心生畏懼，致生危害於安全。因
      認被告丙○○上開行為涉有刑法第305 條之恐嚇罪嫌等語
      。
  二、按被告未經審判證明有罪確定前，推定其為無罪；又犯罪
      事實應依證據認定之，無證據不得認定犯罪事實；又不能
      證明被告犯罪者，應諭知無罪之判決，刑事訴訟法第154
      條第1 項、第2 項及第301 條第1 項分別定有明文。又事
      實之認定，應憑證據，如未能發現相當證據，或證據不足
      以證明，自不能以推測或擬制之方法，為裁判基礎（最高
      法院40年度臺上字第86號判例參照）。另認定犯罪事實所
      憑之證據，雖不以直接證據為限，間接證據亦包括在內；
      然而無論直接或間接證據，其為訴訟上之證明，須於通常
      一般之人不致有所懷疑，而得確信其為真實之程度者，始
      得據為有罪之認定，倘其證明尚未達到此一程度，而有合
      理之懷疑存在時，即無從為有罪之認定，亦有最高法院76
      年度臺上字第4986號判例可資參照。況刑事訴訟法第161
      條第1 項亦規定，檢察官就被告犯罪事實，應負舉證責任
      ，並指出證明之方法，是檢察官對於起訴之犯罪事實，應
      負提出證據及說服之實質舉證責任，倘其所提出之證據，
      不足為被告有罪之積極證明，或其指出證明之方法，無從
      說服法院以形成被告有罪之心證，基於無罪推定之原則，
      自應為被告無罪判決之諭知，最高法院92年度臺上字第12
      8 號著有判例可資參照。
  三、公訴意旨認被告丙○○上開行為涉有刑法第305 條之恐嚇
      犯行，無非係以：前揭犯罪事實，業據告訴人乙○○及戊○○於警詢及偵查中指訴歷歷，並經證人己○○於偵查中
      證述在卷在卷可稽為其主要論據。訊據被告丙○○固不否
      認曾與被告甲○○於前開時地向告訴人乙○○催討債務之
      事實，然堅詞否認有何公訴意旨所稱恐嚇犯行，辯稱：其
      係委託合法經營之公司催討債務，當日被告甲○○所為均
      屬突發情況下之個人行為，與其本人無關等語。
  四、經查：被告丙○○曾與被告甲○○於上開時間前往告訴人
      王衛民及戊○○所在之欣泰安公司，並因催討債務事宜而
      發生爭執乙節，雖經被告丙○○及甲○○供明在卷，然被
      告丙○○於95年10月15日委託一統公司代向告訴人乙○○
      催討債務，嗣經一統公司指派被告甲○○處理上開債務事
      宜乙情，業經被告丙○○供明在卷，復經證人即共同被告
      甲○○於本院審理中證述在卷，且有委任契約書影本一紙
      在卷可稽，觀諸被告甲○○於本院審理中證稱當日係為確
      認債務人而偕同被告丙○○前往等語，是自難僅以該等事
      實逕為認定被告丙○○就上開恐嚇行為即有犯意聯絡及行
      為分擔。又告訴人乙○○於本院審理中證稱：「（問：站
      出去之後，有無聽到甲○○對戊○○說何話？）實際內容
      我忘記了，但甲○○有作勢要打戊○○的樣子，一個小姐
      把另外一個小姐拉回來，我有問丙○○是否要如此，丙○○在旁邊一句都不吭，也不回應。」、「我有問丙○○說
      你真的要這樣嗎，丙○○沒說話，我認為丙○○任由他帶
      來的人大呼小叫，所以我認為丙○○同意甲○○的作法。
      …」、「（問：照你剛才回答的意思，你如何知道，是丙○○要一統徵信社派人去恐嚇、威脅的方式要債務？）人
      是丙○○帶來的，我問他說這個人是否你帶來的，丙○○
      說是，我跟他說用這個方法不好，丙○○不吭氣也不阻止
      。我有請丙○○阻止甲○○。」、「我是跟丙○○說你不
      要這樣做，你去阻止甲○○，丙○○不說話，任由甲○○
      繼續這樣子。」等語，而證人戊○○於本院審理中亦證稱
      ：「（問：甲○○很兇的對你們說上開的話語，當時丙○○有無何反應？）他沒有阻止甲○○。」、「（問：乙○○有無請丙○○去阻止甲○○？）有，乙○○對丙○○說
      我們談就可以了，請丙○○叫甲○○離開。」、「（問：
      當時丙○○對乙○○的請求如何反應？）丙○○有說話，
      但內容不記得。」等語，且證人己○○於本院審理中亦證
      稱：「當時丙○○、乙○○從屏風出來，乙○○的意思為
      人是丙○○帶來的，要丙○○叫他們出去，但丙○○沒有
      請他們出去，我記得丙○○是默許的態度，至於他是否有
      說話，或是都沒有說話，我不記得了，因為甲○○等人還
      是在裡面大聲叫，繼續留在裡面。」等語，然依渠等所為
      上開證言觀之，被告丙○○僅於被告甲○○為上開恐嚇行
      為之際未加出言阻止，而無其他助勢行為，自難據此逕為
      不利被告丙○○之認定；另告訴人乙○○於本院審理中證
      稱：「（問：何人與你談討債事情？）…因丙○○之前與
      我是同事也是朋友，我就說，我與丙○○談就可以，我們
      就到我坐的沙發上談，其餘的人就站在離我們不到幾公尺
      的距離，由戊○○、己○○擋住，但他們就開始大聲說話
      。」、「（問：丙○○如何與你談？）丙○○表示要拿錢
      ，我的意思為這筆錢已經不存在，如果有問題可以上法庭
      ，不需要找黑道，我們談了沒有很久，甲○○等人就與戊○○他們大小聲，所以我們談話就被打斷。」、「是在我
      與丙○○在沙發談事情的時候，甲○○對戊○○講這些話
      ，我就是聽到這些話，才走出來，我走出來之後，甲○○
      又對我說一遍。」等語，而告訴人戊○○於本院審理中亦
      證稱：「…我與甲○○說丙○○在談，我不認識你，請甲○○離開，甲○○就說他一定要在場，他代表丙○○，我
      告訴他丙○○本人就在場，這個事情由丙○○與乙○○去
      談就好，我跟甲○○說我不認識你，你也不知道事情狀況
      ，不需要在場，從這時開始，我、己○○與甲○○就開始
      爭執，之後甲○○就說我今天一定要在場，不讓我進去談
      的話，我要讓公司作不下去，天天都會來…」等語，顯見
      被告甲○○係於被告丙○○與告訴人乙○○另行商談之際
      始為上開恐嚇行為，亦難逕認被告丙○○就上開恐嚇行為
      事前即與被告甲○○有何犯意聯絡之情事；觀諸告訴人乙○○於本院審理中證稱：「（問：是在何時問丙○○說，
      你是要這樣子嗎？）我走出來之後，甲○○跟我嗆聲之後
      ，說的內容有包含剛所說的二句話，我才問丙○○是否要
      如此，我的意思是要請丙○○阻止，丙○○就不吭氣，所
      以甲○○就繼續說，…」等語，而證人戊○○於本院審理
      中亦證稱：「（問：在警局說有聽到甲○○說要每天派沒
      有案底的人到欣泰安公司喝茶，要每天陪你們去派出所作
      筆錄，此時丙○○有無在旁邊？）是，但是丙○○都沒有
      說話，因為我們四人都坐在辦公桌邊。」、「（問：在警
      局時你或乙○○有無請丙○○去阻止甲○○說這些話？）
      乙○○有與丙○○單獨到外面去，我不知道乙○○有無跟
      他說，但是我自己沒有說，當時警察就在旁邊，我坐在旁
      邊沒有說話，警察有制止甲○○說話。」等語，且告訴人
      乙○○、戊○○及證人己○○於本院審理中均證稱未曾聽
      聞被告丙○○為上開恐嚇內容之言詞，自難僅以被告丙○○見聞被告甲○○為上開恐嚇行為後未加勸阻即認渠等間
      確有犯意聯絡及行為分擔之情形。綜上所述，被告丙○○
      所涉公訴意旨所稱之恐嚇犯行，尚屬無從證明。此外，復
      查無其他積極證據足認證明被告丙○○有何恐嚇之犯行，
      依照前開之說明，自應為被告無罪之諭知。
據上論斷，應依刑事訴訟法第284 條之1 、第299 條第1 項前段
、第301 條第1 項，刑法第305 條、第55條、第41條第1 項，刑
法施行法第1 條之1 ，中華民國96年罪犯減刑條例第2 條第1項
第3 款、第7 條，判決如主文。
本案經檢察官鄭富城到庭執行職務
中    華    民    國    97    年    7     月    8    日
                  刑事第五庭法  官  黃雅君
以上正本證明與原本無異。
如不服本判決，應於收受送達後10日內向本院提出上訴書狀，其
未敘述上訴理由者，應於上訴期間屆滿後20日內向本院補提理由
書狀（均須按他造當事人之人數附繕本）。
                            書記官  簡湘雲
中    華    民    國    97    年    7     月    8     日
附錄本案論罪科刑法條：刑法第305條
中華民國刑法第305條
（恐嚇危害安全罪）
以加害生命、身體、自由、名譽、財產之事，恐嚇他人致生危害
於安全者，處 2 年以下有期徒刑、拘役或 3 百元以下罰金。


司法院資訊處製作；財團法人民間司法改革基金會備份。
